臺灣板橋地方法院民事判決　九十年度訴字第二六二二號
　　原　　　告　丙○○
　　被　　　告　戊○○
　　　　　　　　乙○○
　　　　　　　　丁○○
　　　　　　　　甲○○
　　訴訟代理人　張榮坤
右當事人間損害賠償事件，本院判決如左：
    主      文
原告之訴及假執行之聲請均駁回。
訴訟費用由原告負擔。
    事    實
甲、原告方面：
    一、聲明：
        （一）被告等應連帶給付原告新臺幣（下同）一百五十萬元，及自起訴狀繕
              本送達翌日起，按年息百分之五計算之利息。
        （二）願供擔保，請准宣告假執行。
    二、陳述：
        （一）被告張菁池、張榮坤、乙○○、丁○○、甲○○為張雨生（民國八十
              八年十二月十四日歿）之繼承人，張雨生於八十三年十二月七日對原
              告所有座落於台北縣板橋市○○段第五地號土地所有權應有部分二分
              之一中之五分之一（下稱系爭土地）聲請假處分，禁止原告為讓與、
              設定抵押、出租及其他一切處分行為，經鈞院八十三年度全字第三二
              三０號裁定准許後，由張雨生供擔保實施假處分在案。惟經張雨生先
              後對原告所提請求土地所有權移轉登記之訴（即鈞院八十七年訴字第
              一０七號）及塗銷所有權登記之訴（即鈞院八十八年訴字第三六０號
              ），皆因張雨生未繳訴訟費用而確定，直至九十年六月張雨生之繼承
              人即被告才向本院聲請撤銷上開假處分裁定，經鈞院九十年全聲字第
              一七四號裁定確定在案，系爭土地始得以撤銷假處分查封之限制。
        （二）查系爭土地於八十三年十二月執行假處分時，當時土地價格大約為新
              臺幣（下同）八千六百餘萬元，迄今系爭土地價格則一再大幅滑落，
              僅剩二千九百餘萬元，換言之，經過七年時間原告無法處分系爭土地
              ，使得系爭土地價值下降，造成四千多萬元之損失，為此，原告依民
              事訴訟法第五百三十三條準用同法第五百三十一條之規定，請求被告
              連帶賠償原告因上開假處分所受之損害一百五十萬元及其利息。
    三、證據：提出撤銷假處分裁定影本一件、不動產鑑定研究報告書一份為證。
乙、被告方面：
    一、聲明：求為判決如主文所示。如受不利判決，願供擔保免為假執行。
    二、陳述：
        （一）鈞院八十七年度訴字第一０七號張雨生與原告間請求土地所有權移轉
              登記之訴，非因張雨生未繳訴訟費用而確定，另鈞院八十八年訴字第
              三六０號張雨生與原告間請求塗銷所有權登記之訴，則係因鈞院通知
              張雨生補繳訴訟費用未依限補正而遭駁回。
        （二）查，原告請求被告連帶賠償其因假處分所受之損害，惟僅空言系爭土
              地價值因假處分執行限制處分而降低，然其所指土地價格，係市價？
              或公告現值？若公告現值，則僅會調漲而非調降。又原告未能證明其
              受有何損害，遑論所受損害與假處分之執行有如何相當因果關修，其
              為主張，實不足採。
        （三）次查，原告前曾與張雨生及其他兄弟協議不出售系爭土地，則原告所
              受損害何來，此觀臺灣板橋地方法院八十四年自字第四五一號張雨生
              自訴丙○○偽造文書案件中，證人黃金鐘於八十四年十一月九日之訊
              問筆錄可明。
    三、證據：提出本院八十七年度訴字第一０七號民事判決、八十八年度訴字第三
        六０號民事裁定影本各一份、臺灣板橋地方法院八十四年自字第四五一號張
        雨生自訴丙○○偽造文書案件之八十四年十一月九日訊問筆錄影本一份及地
        價證明一份為證。
丙、本院依職權調取本院八十三年度全字第三二二０號假處分案卷（含執行案卷）及
    九十年度全聲字第一七四號撤銷假處分案卷。
    理      由
一、本件原告起訴主張被告張菁池、張榮坤、乙○○、丁○○、甲○○為張雨生（八
    十八年十二月十四日歿）之繼承人，張雨生於八十三年十二月七日對原告所有座
    落於台北縣板橋市○○段第五地號土地所有權應有部分二分之一中之五分之一（
    下稱系爭土地）聲請假處分，禁止原告為讓與、設定抵押、出租及其他一切處分
    行為，經鈞院八十三年度全字第三二三０號裁定准許後，由張雨生供擔保實施假
    處分在案。惟經張雨生先後對原告提起本院八十七年度訴字第一０七號請求土地
    所有權移轉登記之訴及本院八十八年度訴字第三六０號塗銷所有權登記之訴，皆
    因張雨生未繳訴訟費用而確定，直至九十年六月張雨生之繼承人即被告才向本院
    聲請撤銷上開假處分，經本院九十年全聲字第一七四號裁定確定在案，系爭土地
    始得以撤銷假處分查封之限制，惟系爭土地於八十三年十二月執行假處分時，土
    地價格大約為八千六百餘萬元，迄今系爭土地價格則滑落僅剩二千九百餘萬元，
    造成原告四千多萬元之損失，為此，原告依民事訴訟法第五百三十三條準用同法
    第五百三十一條之規定，請求被告連帶賠償原告因上開假處分所受損害之一百五
    十萬元，及自起訴狀繕本送達翌日起，按年息百分之五計算之利息等語。
二、被告則以本院八十七年度訴字第一０七號張雨生與原告間請求土地所有權移轉登
    記之訴，非因張雨生未繳訴訟費用而確定，另本院八十八年訴字第三六０號塗銷
    所有權登記之訴，則係因本院通知張雨生補繳訴訟費用未依限補正而遭駁回，又
    原告惟僅空言系爭土地價值因假處分之執行而降低，然其所指土地價格，係市價
    ？或公告現值？若公告現值，則僅會調漲而非調降，又原告未能證明其受有何損
    害，及所受損害與假處分之執行有何相當因果關係，且原告前曾與張雨生及其他
    兄弟協議不出售系爭土地，則原告所受損害何來等語，資為抗辯。
三、原告主張被告之父張雨生於八十三年十二月間聲請假處分，禁止原告對系爭土地
    為讓與、設定抵押、出租及其他一切處分行為，經本院八十三年度全字第三二三
    ０號裁定准許後，由張雨生供擔保後，於八十四年四月二十七日查封系爭土地，
    實施假處分在案，嗣於九十年六月十一月，始由張雨生之繼承人即被告向本院聲
    請撤銷上開假處分裁定，經本院九十年度全聲字第一七四號裁定確定在案等情，
    業經本院調閱八十三年度全字第三二三０號假處分案卷（含執行案卷）及九十年
    度全聲字第一七四號撤銷假處分案卷屬實，且為被告所不爭執，自堪信原告此部
    分之主張為實在。
四、至原告主張被告之被繼承人張雨生實施上開假處分後，對原告先後提起請求土地
    所有權移轉登記及塗銷土地所有權登記之本案訴訟，均未繳訴訟費用而駁回確定
    ，其於假處分期間，受有土地價格滑落四千多萬元之損害，依民事訴訟法第五百
    三十三條準用第五百三十一條規定，被告應連帶負賠償責任云云，查：
    （一）按假處分裁定，因自始不當而撤銷者，或因民事訴訟法第五百二十九條第
          二項及第五百三十條第三項之規定而撤銷者，債權人應賠償債務人因假處
          分或供擔保所受之損害，民事訴訟法第五百三十三條準用第五百三十一條
          規定甚明。其中所謂「假處分裁定因自始不當而撤銷」，專指假處分裁定
          在抗告程序中，經抗告法院、再抗告法院或為裁定之原法院依命假處分之
          客觀情形，認為不應為此裁定而廢棄使其失效者而言。所謂「因民事訴訟
          法第五百二十九條第二項規定撤銷假處分」者，係指本案尚未繫屬者，命
          假處分之法院，應依債務人之聲請，命債權人於一定期間內起訴，債權人
          如未於該期間內起訴者，命假處分之法院得依債務人之聲請撤銷假處分裁
          定者而言。而所謂「依第五百三十條第三項規定撤銷假處分」者，即債權
          人向法院聲請撤銷假處分者，惟若僅依文義解釋：凡債權人聲請撤銷假處
          分裁定者，不問債權人之請求是否正當，即均由債權人負損害賠償責任云
          云，如此勢必將債權人之請求為正當之情形仍包括在內，不啻認債權人正
          當權利之行使，亦為不法侵害他人之權利，顯與假處分制度保全強制執行
          之本旨背道而馳，故此條規定應將之限縮解釋為：假處分裁定因債權人之
          聲請而撤銷者，僅於債權人之請求為不當時始有其適用，即債權人之請求
          如經本案確定判決所否認，足以證明債權人並無正當權利時，對於債務人
          因假處分或供擔保所受之損害，應負賠償責任。
    （二）查，本件被告之被繼承人張雨生於八十三年十二月間係以系爭土地應由其
          與原告及其餘三兄弟共同繼承，惟遭原告騙取印鑑證明及證明文件，而辦
          理繼承登記為其個人所有，為保全將來之強制執行，願供擔保聲請准予假
          處分為由，向本院聲請假處分，禁止原告對系爭土地為讓與、設定抵押、
          出租及其他一切處分行為，有本院八十三年度全字第三二三０號假處分案
          卷影本可稽。
    （三）又查，原告主張被告之被繼承人張雨生為上開假處分後，對原告提起請求
          土地所有權移轉登記之本案訴訟，因未繳訴訟費用而駁回云云，為被告所
          否認，並經被告提出本院八十七年度訴字第一０七號民事判決影本為證，
          原告對該民事判決之真正亦不爭執，經本院審閱該件民事判決之事實及理
          由所載，張雨生於該案中係主張：系爭土地依法應由張雨生與張德生、黃
          成土、黃金鐘及原告共同繼承，詎原告於八十一年間利用張雨生目不識丁
          ，且不諳法律，誆稱欲辦理舅父黃怡田生前所有之板橋市○○段七三０號
          土地之繼承手續，致張雨生不疑有他，於原告持有之文件上用印，並交付
          印鑑証明，原告即將系爭土地辦理單獨繼承，登記為個人所有，而妨礙張
          雨生對系爭土地之所有權，依民法七百六十七條規定，起訴請求判決原告
          應將系爭土地應有部分各二分之一之土地權利中之五分之一移轉登記予張
          雨生等語，而本院上開民事判決則以：「本件系爭二筆土地各二分之一之
          應有部分既應由兩造與訴外人張德生、黃成土、黃金鐘共同繼承，則系爭
          二筆土地於未協議分割前，應屬兩造與訴外人張德生、黃成土、黃金鐘公
          同共有，原告（即張雨生）不得主張系爭二筆土地各十分之一之應有部分
          為其單獨所有。從而，縱令被告（即丙○○）有原告所指設詞詐騙原告於
          協議分割之文件上用印，及騙取原告交付印鑑証明，將系爭二筆土地各二
          分之一之應有部分登記為被告單獨所有之行為，原告亦僅得請求塗銷被告
          之所有權移轉登記行為，將系爭二筆土地二分之一之應有部分回復為兩造
          與訴外人張德生、黃成土、黃金鐘公同共有。是本件原告本於所有權之法
          律關係，請求被告應將名下所有系爭二筆土地應有部分各二分之一之二筆
          土地權利中之五分之一移轉登記予原告，於法難謂有據。」為由，而駁回
          張雨生之請求，此參卷附民事判決自明，足證張雨生雖於上開本案訴訟受
          敗訴判決，惟其依假處分保全執行之請求，即其因繼承取得系爭土地之所
          有權，則未經該民事判決所否認，尚難認張雨生依假處分保全執行之請求
          係無正當權利，而屬不當。
    （四）次查，原告主張被告之被繼承人張雨生於上開本案訴訟敗訴判決確定後，
          復對原告起訴請求塗銷系爭土地所有權登記之訴，因未繳訴訟費用而裁定
          駁回確定等情，則為被告所自認，並提出本院八十八年訴字第三六０號民
          事裁定影本為證，則張雨生於該本案訴訟之請求，既未經實體判決所否認
          ，自亦不足以證明其依假處分所保全之請求並無正當權利。
    （五）綜上，本件被告之被繼承人張雨生，主張其因繼承取得系爭土地之所有權
          ，為保全將來強制執行，於八十三年十二月間對原告聲請假處分，並供擔
          保實施假處分在案後，既無經抗告法院認假處分裁定自始不當而予以廢棄
          ，或有未依限起訴，而由債務人聲請撤銷假處分裁定之情形，自堪認張雨
          生係為保障自身之權利，始採取法律上准許之假處分措施，是故，張雨生
          雖於假處分請求之本案訴訟中遭裁判駁回其訴確定，惟其起訴及假處分之
          請求，並無不當可言，已如前述，張雨生之繼承人即被告嗣後雖自行於向
          本院聲請撤銷假處分裁定確定，揆諸前開說明，張雨生及其繼承人即被告
          並無須賠償原告因假處分所受之損害，是故原告訴請被告賠償因假處分所
          受土地價格滑落之損害，洵屬無據。
五、從而，原告依民事訴訟法第五百三十三條準用同法第五百三十一條規定，請求被
    告連帶賠償其因假處分所受之損害一百五十萬元，及自起訴狀繕本送達翌日起，
    按年息百分之五計算之利息，為無理由，應予駁回。
六、本件事實已臻明確，兩造其餘攻擊防禦方法，於本院判決無影響，不另論述，併
    此敘明。
七、原告之訴既經駁回，其假執行之聲請，亦失所附麗，應併予駁回。
八、據上論結，原告之訴為無理由，依民事訴訟法第七十八條，判決如主文。
中　　　華　　　民　　　國　　九十一　　年　　　四  　　月　　  三十  　日
                                臺灣板橋地方法院民事第三庭
~B法　官　葉靜芳
右正本證明與原本無異。
如不服本判決，應於判決送達後廿日，內向本院提出上訴狀。
中　　　華　　　民　　　國　　九十一　　年　　　五  　　月　　  八　　 　日
~B書記官　陳金鳳
